【裁判字號】    95,易,242
【裁判日期】    951005
【裁判案由】    毒品危害防制條例
【裁判全文】
臺灣臺中地方法院刑事判決               95年度易字第242號
公  訴  人  臺灣臺中地方法院檢察署檢察官
被      告  甲○○
上列被告因毒品危害防制條例案件，經檢察官提起公訴（94年度
毒偵字第6324號），本院判決如下：
    主  文
甲○○施用第二級毒品，累犯，處有期徒刑陸月，如易科罰金，
以銀元參佰元即新臺幣玖佰元折算壹日。扣案之注射針筒壹支沒
收。
    犯罪事實
一、甲○○前於民國88年間因施用毒品案件，經本院裁定送觀察
    勒戒後，認無繼續施用毒品之傾向，經臺灣臺中地方法院檢
    察署檢察官先後以88年度偵字第6102號、第9839號為不起訴
    處分確定。復於90年間，因施用毒品案件，經檢察官以90年
    度毒偵字第5472號聲請簡易判決處刑並聲請強制戒治，聲請
    簡易判決處刑部分經本院於91年2月6日以91年度訴字第131
    號判決判處應執行有期徒刑1年2月確定，於93年1月15日縮
    短刑期假釋交付保護管束，甫於93年1月21日保護管束期滿
    而執行完畢，強制戒治部分，則於91年12月13日戒治期滿執
    行完畢釋放。再於94年間，因施用第一級毒品案件，經本院
    於94年10月31日以94年度訴字第3118號判處有期徒刑1 年，
    上訴後經撤回上訴確定。詎仍不知悔改，於強制戒治執行完
    畢釋放後5年內，不思戒除毒品，復基於施用第二級毒品甲
    基安非他命之犯意，於94年10月2日19時52分許往前回溯4日
    內之某時，在甲○○位於臺中市○○區○○路1段51巷7號住
    處，以將第二級毒品甲基安非他命摻入第一級毒品海洛因加
    水稀釋後，用注射針筒注射於手臂血管之方式，施用第二級
    毒品甲基安非他命1 次（所涉施用第一級毒品海洛因部分，
    經檢察官另行移送臺灣高等法院臺中分院併案審理）。嗣於
    94年10月2日15時50分許，在臺中縣太平市○○路○段與新平
    路口，因形跡可疑經警攔檢盤查，並當場扣得其所有供施用
    毒品之注射針筒1支，始查悉上情。
二、案經臺中縣警察局霧峰分局報請臺灣臺中地方法院檢察署檢
    察官偵查起訴。
    理  由
一、訊據被告甲○○對於上揭犯罪事實坦承不諱，而被告為警查
    獲時採集之尿液經送檢驗結果，亦呈安非他命、甲基安非他
    命陽性反應，此有詮昕科技股份有限公司出具之95年3月10
    日第00000000號濫用藥物尿液檢驗報告書及臺中縣警察局霧
    峰分局委託鑑驗尿液代號與真實姓名對照表各一紙附卷可稽
    。又施用安非他命者，其尿液代謝物應為安非他命陽性反應
    ，不會產生有甲基安非他命陽性反應。施用甲基安非他命者
    ，其尿液代謝物會呈甲基安非他命及安非他命陽性反應；人
    體施用甲基安非他命後，在主要代謝物中未改變形態之甲基
    安非他命佔施用劑量達百分之43，而安非他命佔百分之5等
    情，有內政部警政署刑事警察局93年4月27日（93）刑鑑字
    第0930086213號函、法務部法醫研究所93年4月28日法醫毒
    字第0930001318號函、法務部調查局93年4月27日調科壹字
    第09300153070號函及行政院衛生署管制藥品管理局93年5月
    6日管檢字第0930003896號函可按。本件被告為警查獲時所
    採集之尿液代謝物檢出之甲基安非他命及安非他命濃度均呈
    陽性反應，顯見其係單純施用第二級毒品甲基安非他命，而
    非施用第二級毒品安非他命甚明。此外，並有注射針筒1支
    扣案可佐，足見被告前開自白確與事實相符。又被告前於88
    年間因施用毒品案件，經本院裁定送觀察勒戒後，認無繼續
    施用毒品之傾向，經臺灣臺中地方法院檢察署檢察官先後以
    88年度偵字第6102號、第9839號為不起訴處分確定。復於90
    年間，因施用毒品案件，經檢察官以90年度毒偵字第5472號
    聲請簡易判決處刑並聲請強制戒治，嗣於91年12月13日戒治
    期滿執行完畢釋放，有臺灣高等法院被告前案紀錄表及臺灣
    臺中地方法院檢察署刑案資料查註紀錄表各1份附卷可憑，
    其於強制戒治執行完畢釋放後5年內再犯本件施用毒品罪，
    依毒品危害防制條例第23條第2項之規定，即應依法追訴。
    從而，本案事證明確，被告犯行洵堪認定，應予依法論科。
二、查被告行為後，刑法部分條文於94年2月2日經總統公布修正
    ，並自95年7月1日起施行；又刑法施行法增訂第1條之1，亦
    於95年6月14日經總統公布，並自同年7月1日起施行。按行
    為後法律有變更者，適用行為時之法律，但行為後之法律有
    利於行為人者，適用最有利於行為人之法律，現行刑法第2
    條第1項定有明文。此條規定係規範行為後法律變更所生新
    舊法律比較適用之準據法，是刑法第2條本身雖經修正，但
    刑法第2條既屬適用法律之準據法，本身尚無比較新舊法之
    問題，於新法施行後，應一律適用裁判時之現行刑法第2條
    之規定，為「從舊從輕」之比較，合先敘明。次按本次刑法
    修正之比較新舊法，應就罪刑有關之共犯、未遂犯、想像競
    合犯、牽連犯、連續犯、結合犯，以及累犯加重、自首減輕
    暨其他法定加減原因（如身分加減）與加減例等一切情形，
    綜其全部罪刑之結果而為比較，最高法院95年5月23日95年
    度第8次刑庭會議著有決議可資參照。是以：
（一）修正前刑法第47條規定：「受有期徒刑之執行完畢，或受
      無期徒或有期徒刑一部之執行而赦免後，五年以內再犯有
      期徒刑以上之罪者，為累犯，加重本刑至二分之一」，而
      修正後之刑法第47條第1項則規定「受徒刑之執行完畢，
      或一部之執行而赦免後，五年以內故意再犯有期徒刑以上
      之罪者，為累犯，加重本刑至二分之一」，對於受有期徒
      刑之執行完畢，5年以內故意再犯有期徒刑以上之罪者，
      修正前後規定均認應論以累犯，並無歧異。
（二）刑法第41條第1項前段關於易科罰金之規定，新法修正為
      「犯最重本刑為五年以下有期徒刑以下之刑之罪，而受六
      個月以下有期徒刑或拘役之宣告者，得以新臺幣一千元、
      二千元或三千元折算一日，易科罰金」，惟依被告行為時
      之刑罰法律即修正前刑法第41條第1項前段：「犯最重本
      刑為五年以下有期徒刑以下之刑之罪，而受六個月以下有
      期徒刑或拘役之宣告，因身體、教育、職業、家庭之關係
      或其他正當事由，執行顯有困難者，得以一元以上三元以
      下折算一日，易科罰金」及修正前罰金罰鍰提高標準條例
      第2條關於「依刑法第四十一條易科罰金者，均就其原定
      數額提高為一百倍折算一日；法律所定罰金數額未依本條
      例提高倍數，或其處罰法條無罰金刑之規定者，亦同」等
      規定，易科罰金之折算標準最高為銀元三百元，最低為銀
      元一百元，換算為新臺幣後，最高額為新臺幣九百元，最
      低額為新臺幣三百元。比較修正前、後關於易科罰金折算
      標準之刑罰法律，適用修正前之規定即修正前刑法第41條
      第1項前段及修正前罰金罰鍰提高標準條例第2條規定，對
      被告較為有利。
（三）綜上法律修正前、後之比較，揆諸前揭說明及修正後刑法
      第2條第1項之「從舊從輕」原則，本件以適用修正前之相
      關刑罰法律，對被告較為有利，並應整體適用修正前刑法
      相關規定及罰金罰鍰提高標準條例第1條前段、第2條規定
      論處。
三、核被告所為，係犯毒品危害防制條例第10條第2項之施用第
    二級毒品罪。被告持有第二級毒品進而施用之，其持有之低
    度行為應為施用之高度行為所吸收，不另論罪。查被告前於
    90年間，因施用毒品案件，經本院於91年2月6日以91年度訴
    字第131號判處有期徒刑1年2月確定，於93年1月15日縮短刑
    期假釋交付保護管束，甫於93年1月21日保護管束期滿未經
    撤銷而視為執行完畢，有臺灣高等法院被告前案紀錄表及臺
    灣臺中地方法院檢察署刑案資料查註紀錄表各1件在卷可稽
    ，其受有期徒刑執行完畢後，五年以內再犯本案有期徒刑以
    上之罪，不論依修正前之刑法第47條，或修正後之刑法第47
    條第1項之規定，均構成累犯，對被告而言並無有利或不利
    之情形，業如前述，應逕依修正前之刑法第47條，論以累犯
    ，並加重其刑。爰審酌被告前有施用毒品之素行，迭經觀察
    勒戒、強制戒治及科刑，猶不思戒絕毒品，無視於毒品對於
    自身健康之戕害及國家對於杜絕毒品犯罪之禁令，一再施用
    毒品，且其於本院準備程序中仍否認犯行，經複驗尿液後始
    於審理中坦承犯行，犯後態度尚可，惟念及施用毒品者均有
    相當程度之生理成癮性及心理依賴性，其犯罪心態與一般刑
    事犯罪之本質並不相同，容應以病人之角度為考量，並側重
    適當之醫學治療及心理矯治為宜等一切情狀，量處如主文所
    示之刑，並諭知易科罰金之折算標準，以示懲儆。
四、扣案之注射針筒1支，係被告所有供施用第二級毒品所用之
    物，又刑法第38條第3項修正前規定：「第1項第2款、第3款
    之物，以屬於『犯人』者為限，得沒收之。但有特別規定者
    ，依其規定。」，修正後則規定：「第1項第2款、第3款之
    物，以屬於『犯罪行為人』者為限，得沒收之。但有特別規
    定者，依其規定。」，此部分修正對被告而言應無有利、不
    利問題，且從刑附屬於主刑，除法律有特別規定者外，依主
    刑所適用之法律（最高法院95年第8次刑事庭會議決議意旨
    參照），故應適用行為時即修正前刑法第38條第1項第2款規
    定宣告沒收。
據上論斷，應依刑事訴訟法第299條第1項前段，毒品危害防制條
例第10條第2項，刑法第2條第1項前段、第11條前段、（修正前
）第47條、第41條第1項前段、第38條第1項第2款，罰金罰鍰提
高標準條例第1條前段、（修正前）第2條，現行法規所定貨幣單
位折算新臺幣條例第2條，判決如主文。
本案經檢察官乙○○到庭執行職務
中    華    民    國    95    年    10    月     5    日
                  臺灣臺中地方法院刑事第五庭
                      審判長法  官  賴恭利
                            法  官  巫淑芳
                            法  官  吳崇道
以上正本證明與原本無異。
如不服本判決，應於判決送達後10日內，向本院提出上訴狀，上
訴於臺灣高等法院臺中分院(須附繕本)。
                            書記官  黃舜民
中    華    民    國    95    年    10    月     5    日
附錄本案論罪科刑法條
毒品危害防制條例第10條第2項：
施用第二級毒品者，處三年以下有期徒刑。


司法院資訊處製作；財團法人民間司法改革基金會備份。
